【裁判字號】    95,交聲,1521
【裁判日期】    951229
【裁判案由】    交管條例聲異
【裁判全文】
臺灣板橋地方法院交通事件裁定        95年度交聲字第1521號
原處分機關  交通部公路總局臺北區監理所板橋監理站
異  議  人
即受處分人  甲○○
上列異議人因違反道路交通管理處罰條例案件，對於交通部公路
總局臺北區監理所板橋監理站於中華民國95年8 月9 日以板監裁
字裁41-AEU510573號所為之處分，聲明異議，本院裁定如下：
    主  文
原處分撤銷。
甲○○汽車駕駛人，駕駛汽車有違反道路交通管理處罰條例之行
為，經交通勤務警察制止時，拒絕停車接受稽查而逃逸，處罰鍰
新臺幣參仟元，並記違規點數壹點。
    理  由
一、原處分意旨略以：異議人即受處分人甲○○於民國九十五年
    六月一日晚間九時四十九分許，騎乘車牌號碼Ｊ６Ａ—３１
    ５號重型機車，行經臺北市○○區○○路四段、劍潭路口時
    ，因未依標誌指示以兩段方式進行左轉彎，經警攔停後，竟
    拒絕停車接受稽查而逃逸，經臺北市政府警察局士林分局警
    員以北市警交大字第ＡＥＵ五一０五七三號違反道路交通管
    理事件通知單逕行舉發，爰依道路交通管理處罰條例第六十
    條第一項之規定，裁處罰鍰新臺幣（下同）三千元。
二、本件異議人則以：伊印象中並未被警察攔檢過，應係員警記
    錯或是看錯車牌，而警方又未提供違規照片，實難讓伊信服
    ，為此聲明異議云云。
三、按道路交通管理處罰條例第三條第八款及道路交通安全規則
    第二條第一項第一款，均明文規定該等有關道路交通管理法
    規所稱汽車均包括機器腳踏車。又汽車駕駛人轉彎時，不依
    標誌、標線、號誌指示者，處六百元以上一千八百元以下罰
    鍰；汽車駕駛人，駕駛汽車有違反道路交通管理處罰條例之
    行為，經交通勤務警察或依法令執行交通稽查任務人員制止
    時，不聽制止或拒絕停車接受稽查而逃逸者，除按各該條規
    定處罰外，處三千元以上六千元以下罰鍰，並記違規點數一
    點，道路交通管理處罰條例第四十八條第一項第二款、第六
    十條第一項、第六十三條第一項第一款復有明定。末按依上
    開條例第七條之二第一項第四款之規定，汽車駕駛人有不服
    指揮稽查而逃逸之情形，因當場不能或不宜攔截製單舉發者
    ，得逕行舉發處罰。
四、經查，車號Ｊ６Ａ－３１５號重型機車登記為異議人所有乙
    節，有車號查詢重型機車車籍資料一份附卷可稽。而上開車
    輛於前揭時、地，駕駛人確未依標誌指示進行兩段式左轉彎
    ，經警察制止時，又拒絕停車接受稽查之事實，另據證人即
    舉發本案之臺北市政府警察局士林分局後港派出所警員江仁
    佐於本院九十五年十月五日訊問時，到庭具結證稱：「（你
    們在值勤時，如何確定違規的車號？）我們當天有先做攔停
    的動作，未停車後，就當場把車型、車號記下來，回來查詢
    資料符合才會舉發。本案舉發的車號是我自己抄下來的，舉
    發地點路段的路燈還滿亮的。」、「（當時異議人的車速？
    ）他違規左轉，車速不是很快，看到警察要攔停，就駛入內
    側車道，加速逃逸。」、「（你們攔停是如何進行？）以螢
    光指揮棒指示及鳴笛。我記得當天舉發了約四、五件，只有
    這輛機車沒有停下來。」及「（為何會把這案件填寫在你工
    作紀錄簿上？）我們在值勤的時段，如果有特別處理的案件
    或情形，就會把它寫在工作紀錄簿上... 。」等語明確，並
    提出與其所述相符之工作紀錄簿影本一件附卷供參。證人江
    仁佐係當時依法執行職務之員警，其既親眼目睹異議人之違
    規行為，自得為交通案件之證人；且證人江仁佐上開證詞業
    經具結程序之擔保，其與異議人並無怨隙仇恨，衡情當無胡
    亂指摘反自陷偽證罪責之理，故證人江仁佐上開證詞，自堪
    予採信。異議人既先未依標誌進行兩段式左轉彎，復於警員
    攔停欲當場舉發時不服指揮稽查而逃逸，依道路交通管理處
    罰條例第七條之二第一項第四款規定，本即得對汽車所有人
    逕行舉發處罰，不以警員拍照存證為必要，故異議人辯稱：
    警方未提供採證照片，難令人信服云云，洵屬卸責之詞，無
    足採信。
五、從而，異議人所有之機車於前揭時、地，確有未依標誌進行
    兩段式左轉彎，經交通勤務警察制止時，拒絕停車接受稽查
    而逃逸之違規行為，堪予認定。原處分機關遂依道路交通管
    理處罰條例第六十條第一項之規定，裁處異議人罰鍰三千元
    ，固非無見。然查本案既屬道路交通管理處罰條例第六十條
    第一項所定之違規情形，依同條例第六十三條第一項第一款
    規定，即應併記違規點數一點，原處分疏未注意，漏記違規
    點數，於法顯有違誤。故本件聲明異議雖無理由，惟原處分
    既有上開適用法規之違誤，自應由本院予以撤銷，並依道路
    交通管理處罰條例第六十條第一項、第六十三條第一項第一
    款之規定，自為裁罰如主文第二項所示，以期適法。
據上論斷，應依道路交通案件處理辦法第二十條前段，裁定如主
文。
中    華    民    國    95    年    12    月    29    日
                  交通法庭  法  官  劉元斐
上列正本證明與原本無異。
如不服本裁定，應於裁定送達後五日內向本院提出抗告狀。
                            書記官  郭玉芬
中    華    民    國    95    年    12    月    29    日
告


司法院資訊處製作；財團法人民間司法改革基金會備份。
